臺灣高等法院高雄分院刑事判決　　　　93年度交上訴字第40號
上　訴　人　臺灣高雄地方法院檢察署檢察官
上　訴　人
即　被　告　甲○○
選任辯護人　秦德進　 律師
　　　　　　許惠珠　 律師
上列上訴人因被告公共危險等案件，不服臺灣高雄地方法院93年
度交訴字第63號中華民國93年7 月22日第一審判決（起訴案號：
臺灣高雄地方法院檢察署93年度調偵字第67號），提起上訴，本
院判決如下：
     主  文
上訴駁回。
     事  實
一、甲○○領有小型車駕駛執照，於民國（下同）92年5 月18日
    上午5 時30分許，駕駛車牌號碼5053-FB 號自用小客車，沿
    高雄市前鎮區○○○路，由南往北方向行駛，於行駛至中華
    五路與新光路路口時，其原應注意車輛行進中，駕駛人應注
    意車前狀況，隨時採取必要安全措施，且當時天候晴，路直
    ，路面乾燥、無缺陷、無障礙物，顯無不能注意之情形，竟
    疏未注意其車前狀況，貿然於路口疾速行駛，適有莊易剛於
    酒後（車禍發生後經阮綜合醫院抽血檢驗酒精濃度達
    223MG/DL ， 換算吹氣值為每公升1.11毫克）騎乘車牌號碼
    WR01056 號輕型機車，沿高雄市○鎮區○○路，西往東方向
    行駛，亦行駛至上開路口，甲○○因前開疏失，致其所駕駛
    之上開自用小客車車頭左前側撞擊莊易剛所駕駛上開輕機車
    之車身右側，造成莊易剛人車倒地，上開機車倒地滑行地面
    78.2公尺，莊易剛受有左側硬顳頂葉急性硬腦膜下出血、腦
    挫傷、腦浮腫等顱內出血傷害。詎料，甲○○明知其駕駛上
    開小客車肇事，已致人受傷嚴重，竟未停留於現場對莊易剛
    採取救護或其他必要措施，並向警察機關報告，反為逃避肇
    事責任，另行起意，駕車逃逸離去，嗣其行經成功路時，因
    突見值勤轄區超商巡邏勤務之員警卜仁泰騎乘警用機車自對
    向車道駛來，一時心虛而將車輛迴轉停於員警卜仁泰車旁，
    向員警卜仁泰自首其適才在中華路發生車禍，並帶同員警前
    往車禍現場，願接受裁判。莊易剛經送醫救治後，仍因前開
    頭部傷勢嚴重，延至於93年9 月11日下午4 時30分許不治死
    亡。
二、案經莊易剛之父丙○○訴由高雄市政府警察局前鎮分局報請
    臺灣高雄地方法院檢察署檢察官偵查起訴。
     理  由
一、訊據上訴人即被告甲○○固不否認有於上開時、地與被害人
    莊易剛發生車禍，並導致被害人死亡之事實，惟矢口否認有
    何肇事逃逸犯行，辯稱：伊原本在上開之路口等待紅燈轉綠
    燈，迨號誌轉為綠燈時，伊起步以時速30公里之速度行至路
    中時，即與被害人擦撞，伊未注意車前狀況，確有過失，肇
    事後伊一時心慌，只想要去派出所報案，待伊行近成功路派
    出所時，適看到警員卜仁泰騎機車出來，遂緊急迴轉，向該
    警員告知車禍發生地點，並帶其前往現場，伊並無逃離現場
    之意思，只因驚慌失措，而未留在現場，伊如有逃逸，儘可
    逃回家中云云。經查：
（一）過失致死部分：
  １、被告右揭過失肇事之事實，業據被告於本院審理中供承在
      卷，並有道路交通事故現場圖、交通事故談話紀錄表、照
      片32幀、復興路派出所相驗案件初步調查報告表、乙○○
      ○署相驗屍體證明書等附卷可稽。
  ２、按車輛行駛時，駕駛人應注意車前狀況，並隨時採取必要
      之安全措施，案發時有效之道路交通安全規則第94條第3
      項定有明文，是被告行經該處路口時，當隨時注意車前狀
      況以採取必要措施。觀諸卷內所附道路交通事故現場圖及
      現場路面及車損照片32幀，除見被害人莊易剛機車散落物
      橫遍中華路與新光路口外，被害人機車右側遭被告撞擊之
      處亦嚴重毀損，該側車身及座椅與踏板前方斜板部分之塑
      膠車殼盡裂，鐵製排氣管、車體骨架及置物籃部分扭曲變
      形。再參諸被害人遭被告撞擊倒地後之機車刮地痕，係自
      被告車行路線之過中華五路停止線不遠處起，往前延續橫
      越全部新光路口，長達78.2公尺有餘，已見被告當時行車
      速度之快，又由前述機車刮地痕起點位置可知，機車遭撞
      擊之點應係在剛過中華五路停止線不遠處，並非在路口中
      央處。被告所辯其係在號誌由紅轉綠，剛起步不久，以時
      速約30公里左右之速度在路中央與被害人發生擦撞云云，
      顯不可採。被告之選任律師雖又辯稱：被害人莊易剛行駛
      之東西向車道並無煞車痕跡，然機車倒地後刮地痕竟長達
      70多公尺以觀，顯見被害人當時之行車速度超過速限甚多
      等語；然查果被告之車速較慢，被害人之車速甚快，依力
      學原理，於衝撞後，若非往前飛噴，亦必往後彈回在東西
      向之新光路上，殊不可能在被告行車路線之中華五路達70
      餘公尺之遠，顯見被告之行車速度應較被害人之車速為快
      ，且高出甚多，被告選任律師所辯，亦不足取。
  ３、本次事故發生時天候晴、光線充足、路面無缺陷、視距無
      障礙，有交通事故調查報告表一紙及照片32附卷可稽，而
      被告當時又無不能注意之情事，詎其於行經該處路口時，
      竟高速行駛而未隨時注意車前狀況以採取煞車等一切必要
      措施，因而於上開路口高速撞擊被害人人車，其駕駛行為
      確有過失。
  ４、本件被害人因本件車禍事件倒地，並受有左側硬顳頂葉急
      性硬腦膜下出血、腦挫傷、腦浮腫等顱內出血傷害，其後
      更延至於92年9 月11日下午4 時30分許不治死亡，分別有
      阮綜合醫院92年6 月19日、邱綜合醫院92年9 月11日診斷
      證明書各一紙、臺灣高雄地方法院檢察署92年9 月12日10
      時50分勘驗筆錄、9 月12日驗斷書各一份附卷可稽，足認
      被告之過失犯行與被害人之死亡結果間確具有相當之因果
      關係，被告過失致死犯行已為明確。
  ５、雖被害人經送阮綜合醫院抽血檢出其血液酒精濃度達223M
      G/DL，換算為呼氣酒測值為每公升1.11毫克，可知被害人
      亦有酒後騎乘機車之行為，然此僅為被告犯行量刑上之考
      量，並不能因此解免被告之過失罪責。至被告選任律師雖
      主張被害人當時因施用毒品而有精神不繼之情事云云，然
      經原審分別依聲請向阮綜合醫院及邱綜合醫院調取被告入
      院病歷，經該二院均函覆表示未為該病患之毒品反應檢測
      ，分別有各該院93年6 月24日、93年7 月6 日函覆各一紙
      在卷可查，在無任何證據可資證明此事之情況下，被告之
      辯護人此項主張尚難憑採。
（二）肇事逃逸部分：
  １、證人即警員卜仁泰先於檢察官偵訊時證稱：「（補充意見
      ？）我為了要作證，有特別到現場去測量，發現甲○○出
      車禍的地點，離遇到我的地點有1.3 公里。‧‧‧（見調
      偵字卷15頁）」，復於原審審理時證稱：「（走多遠至現
      場？）約1.3 公里（本院卷80頁）」等語在卷，是被告於
      向證人卜仁泰報案後，復再引領證人卜仁泰回到案發現場
      ，兩處來回達2.6 公里，有8 處紅綠燈需停等，實需耗費
      不少時間，雖被告供稱其知悉有一派出所位於成功路，故
      乃駛離現場欲前往該處報案，惟觀之被告撞擊被害人後，
      機車刮地痕達78.2公尺，機車碎片遍佈四處，傷者倒地不
      起，可知傷者必身受嚴重之傷害，依常人所識，此當立即
      以最快速之方式通知救護車前來將病患送醫始為合理，豈
      有以捨近求遠之方式，任行棄置傷者於道路上使其陷於更
      危險之狀態不顧，而以車行至派出所報案後再由派出所通
      知救護車之方式為救助，被告為一具有相當駕駛經驗之人
      ，對此種之事難謂不知，其上開辯詞已令人生疑。
  ２、對於被告肇事未留於現場對受傷倒地之被害人施以救護，
      隨即逃逸等事實，業據證人卜仁泰於原審審理時證稱：「
      （你至現場後，有何人在場？）有我及被告。我並馬上叫
      救護車急救傷患，並通報警網維持交通秩序。後來有一位
      計程車司機過來表示他有追庭上的被告，但後來追不見了
      」、「（計程車司機有表示他去追被告，他是跟何人講的
      ？）司機是對我們講的，除了我外，還有其他同事都有聽
      到。司機還有對被告講你不能走啊等語，之後我就請被告
      通知家人來處理」（見原審卷第81頁），衡諸證人卜仁泰
      為現職公職人員，與被告素無冤仇，應無誣陷被告之由，
      苟非親見如此，何須為此證言。至辯護人辯稱被告車輛已
      因受損無法快速行駛，而質疑是否確有該計程車駕駛存在
      云云，然此涉及該計程車駕駛係何時發現被告車輛撞擊被
      害人、與被告車輛距離之遠近、被告車輛行徑等等因素，
      尚無足動搖證人卜仁泰有曾於案發現場聽聞該計程車駕駛
      之言語此一事實。
  ３、復依證人卜仁泰於原審審理時主詰問時證稱：「（你告訴
      被告通知家人處理時，被告如何通知家屬？）被告用自己
      的手機打電話通知家屬」、「（你如何確定被告是用自己
      的手機？）因為沒有看到有人借手機給被告」；於反詰問
      時證稱：「（你如何確定行動電話是被告的？）我有問到
      現場的全部4 位同事，有無借手機給被告，但他們都說沒
      有。但我有看到被告以行動電話聯絡他父親到場，所以判
      斷該手機應是被告的」；於本院訊問時證稱：「（為何問
      四位同事有無借手機給被告？）我不是在現場問的。是要
      來法院作證前我一一去詢問我的同事有無計程車司機的資
      料，但聊著中就有問有無借手機給被告，同事表示均沒有
      」各等語在卷（見原審卷第82、86頁），足見被告應有在
      車禍現場以其所有之行動電話與家人聯絡無誤。
  ４、況依被告於原審準備程序中之答辯要旨，其係供稱：「我
      沒有帶手機，我不知道附近那裡有公共電話，當時是早上
      5 點半，附近都沒有人，我知道附近有一個成功派出所，
      所以我就趕快去報案‧‧‧之後警員就叫救護車及交通隊
      過來測量，我至附近找公共電話通知家屬」云云（見原審
      卷22頁），惟其卻於原審審理時，於聽聞證人卜仁泰證稱
      其係以行動電話與家人聯絡，一時心虛，即改翻異前供辯
      稱：「我有向現場的員警借手機，但沒有人願意借我。是
      附近有一位年輕人借我手機打電話通知父親」云云（見原
      審卷第92頁），更見被告辯稱當時未帶手機無法留於現場
      報案云云，並不足採。
  ５、綜上所述，被告於過失撞擊被害人之後，本有可資使用之
      行動電話在身而可當場報案或為其他救助行為，何需離開
      現場向警方報案。被告卻於過失撞擊他人後，駕車駛離車
      禍現場，未為救助行為；而刑法第185 條之4 所定肇事逃
      逸罪之立法目的，旨在促使駕駛人於肇事後，能對被害人
      即時救護，只須駕駛動力交通工具肇事，致人使傷，未下
      車救護而逃逸之事實，罪即成立，至於逃逸之距離，事後
      是否為人追及發現，均與已成立之犯罪不生影響，有最高
      法院89年台上字第7622號、91年台上字第3351號判決可資
      佐證，堪認被告確有肇事後逃逸之事實。
（三）綜上所述，本案事證業臻明確，被告過失致死及肇事逃逸
      犯行洵堪認定，其前開辯詞，無非畏罪卸責之詞，不足採
      信，應依法論科。
二、核被告所為，係犯刑法第276 條第1 項之過失致死罪、第18
    5 條之4 之肇事逃逸罪。被告於車禍發生後，雖逃離現場，
    惟其仍於過失致死此部分犯行未發覺前，向巡邏之員警表明
    其為肇事者，自首而受裁判，此有證人卜仁泰於原審審理時
    證述被告報案情形在卷，是就被告過失致死之犯行部分，應
    依刑法第62條前段之規定，減輕其刑。被告選任律師雖又主
    張被告如成立肇事逃逸罪，亦因其向警員自首，應依自首之
    規定減輕其刑云云，然查被告僅向警員卜仁泰報告其發生車
    禍，並帶警員前往車禍現場，並未自承其肇事逃逸之情，此
    經證人卜仁泰於原審證述在卷，則被告就駕車肇事逃逸部分
    即難認有自首之事實，被告選任律師上開主張，並不足取，
    被告所犯上開二罪，犯意各別，罪名互殊，應予分論併罰。
三、原審因而適用刑法第276 條第1 項、第185 條之4 、第62條
    前段、第51條第5 款、罰金罰鍰提高標準條例第1 條前段，
    審酌被告未注意車行狀況，過失撞擊他人致傷倒地，已有可
    責之處，竟又未於肇事後下車救助傷者，反而駕車逃逸，被
    害人並因本件車禍受傷死亡，顯見被告惡性非淺。復衡諸被
    告犯後非但飾詞否認犯行，未見悔意，且提出和解金額甚低
    ，未能與被害人家屬達成和解等情狀，就過失致死罪部分，
    科處有期徒刑8 月，就肇事逃逸罪部分，科處有期徒刑1 年
    ，並定應執行刑為有期徒刑1 年6 月，原審認事用法皆無不
    合，量刑亦稱允當，被告上訴否認犯罪，及檢察官循告訴人
    丙○○之聲請，上訴意旨指摘原判決量刑太輕，皆無理由，
    應予駁回。
據上論斷，應依刑事訴訟法第368條，判決如主文。
本案經檢察官朱文彬到庭執行職務。
中　　華　　民　　國　　94　　年　　1 　　月　　25　　日
　　　　　　　　　刑事第四庭    審判長法　官  蕭權閔
                                      法　官  李嘉興
                                      法　官  陳吉雄
以上正本證明與原本無異。
肇事逃逸罪部分如不服本判決應於收受本判決後10日內向本院提
出上訴書狀，其未敘述上訴理由者，並得於提起上訴後10日內向
本院補提理由書狀（均須按他造當事人之人數附繕本）「切勿逕
送上級法院」。
本判決其餘不得上訴。
中　　華　　民　　國　　94　　年　　1 　　月　　26　　日
                                      書記官  梁美姿
附錄本判決論罪科刑法條：
中華民國刑法第276條第1項
(過失致死罪)
因過失致人於死者，處2 年以下有期徒刑、拘役或2,000 元以下
罰金。
中華民國刑法第185條之4
駕駛動力交通工具肇事，致人死傷而逃逸者，處6 月以上5 年以
下有期徒刑。
                                                      K
